【裁判字號】    91,易,2838
【裁判日期】    920523
【裁判案由】    竊盜
【裁判全文】
臺灣板橋地方法院刑事判決                        九十一年度易字第二八三八號
    公  訴  人  臺灣板橋地方法院檢察署檢察官
    被      告  丁○○
右列被告因竊盜案件，經檢察官提起公訴（九十一年度偵字第一一八一四號），本院
判決如左：
    主  文
丁○○無罪。
    理  由
一、公訴意旨略以︰被告丁○○係設於台北市○○○路○段一七一號六樓之三嘉業有
    限公司（以下簡稱嘉業公司）離職員工，於民國九十年四月十五日凌晨零時許，
    返回上址公司，欲向公司負責人乙○○之弟甲○○借款周轉，惟為甲○○所拒，
    適甲○○有事離開座位，被告竟意圖為自己不法之所有，趁機竊取甲○○放置在
    辦公室抽屜內業已簽發完成如附表所示之支票五紙，得手後離去。事隔數日，甲○○接獲被告來電表事業已取用附表之支票，請求甲○○同意借用上開支票，甲○○始知上情，因認被告涉犯刑法第三百二十條第一項之竊盜罪嫌云云。
二、按犯罪事實應依證據認定之，無證據不得推定其犯罪事實；又不能證明被告犯罪
    或其行為不罰者，應諭知無罪之判決，刑事訴訟法第一百五十四條第三百零一
    條第一項分別定有明文。
三、公訴人認被告丁○○涉有上開罪嫌，無非以被告經合法傳喚未到庭，而右揭犯罪
    事實，業據被害人甲○○陳述明確，復有被告書予甲○○之信函、支票影本五紙
    在卷可稽為其主要論據。惟訊據被告固不否認有拿取如附表編號一、三、四、五
    所示之支票四紙之事實，惟堅詞否認有何竊盜犯行，辯稱：其不是竊盜，被害人
    甲○○有請其以如附表編號一、三、四、五號所示之支票去調現，但沒調成，甲○○沒有表示不願繼續請其調現，後來其有拿這些支票去調現，調到之後因為繳
    交信用卡及一些因素，就把他挪作自己用掉，沒有還而侵占等語。
四、經查：被告於九十年四月十五日凌晨零時許，曾經至嘉業公司向甲○○借款周轉
    ，而甲○○亦同意並交付發票日為九十年五月一日，面額為十五萬元，付款人為
    上海商業儲蓄銀行南京東路分行，支票號碼ＮＫＡ─0000000號之支票乙
    紙之事實，業據證人甲○○證述明確（參本院九十一年十一月一日、九十二年三
    月二十一日、同年四月十一日、同年月二十五日調查筆錄），並有證人乙○○所
    製作之「丁○○向嘉業有限公司借票記錄及各項後遺症所衍生訴訟記錄」及黏貼
    於該記錄之上海商業儲蓄銀行支票存根乙紙附卷可稽。而被告除向證人甲○○調
    借前開票面金額十五萬元之支票外，亦向甲○○稱其可幫甲○○向金主調現，甲○○亦允諾，並另外交付如附表編號一、三、四、五之支票四紙予被告，授權被
    告調現，被告則當場打電話給金主，但並未聯絡上等情，亦據證人甲○○於本院
    九十二年三月二十一日調查中證稱：四月十五日晚上被告到公司來，要向其借錢
    ，其就借一張十五萬元支票予被告，後來被告稱其可幫忙調現，被告有聯絡但是
    沒有聯絡上等語。於本院九十二年四月二十五日調查中復證稱：曾經授權被告去
    調現，當天晚上其有借了十五萬元給被告，也拿了四張支票給他，請被告去調現
    ，被告有拿在手上，拿著票當場打電話給金主，但沒有調到錢等語。核與被告所
    辯情節相符。又被告於證人甲○○交付前開四張支票，曾經打電話給金主調現，
    但並未調成後，證人甲○○並沒有明白說不要再繼續調現等情，並據證人甲○○
    於本院九十二年三月二十一日調查中稱：其當初有請被告幫其調錢，有指明這四
    、五張票可以幫其調錢，其當場有打電話說要調錢，後來沒有聯絡上，所以其就
    沒有再提這件事等語。於本院九十二年四月二十五日調查中亦證稱：沒有調成後
    ，後來就沒有繼續談這件事情，其沒有明白表示票還其，票不要再調錢了等語。
    證人甲○○於本院九十二年三月二十一日調查中且證稱：當時其知道不見時，其
    等有懷疑被告可能拿去幫其等調錢等語。則被告既因先前證人甲○○已授權其以
    如附表編號一、三、四、五號所示之支票調現，經被告當場聯絡未果後，證人甲○○並未明白表示被告不得繼續以前開支票調現，被告即可能誤會證人甲○○仍
    請其繼續調現始將前開支票取走。而被告亦確實向丙○○等人以前開支票調現等
    情，業據證人丙○○於本院九十二年三月二十一日調查中證稱：被告有一次拿二
    張票向其調現三十萬元現金，票面金額總共也是三十萬元，被告說他幫公司調錢
    等語，並有如附表編號三、五所示之支票及退票理由單影本各乙紙在卷可參，足
    徵被告確實曾以前開支票向人調現。參諸如附表編號三、四、五所示之支票背面
    ，均有被告之背書，此有前開支票影本各乙紙在卷足憑，則倘被告係竊取如附表
    編號一、三、四、五所示證人甲○○開立之嘉業公司支票，何以甘冒被發覺之危
    險，而背書在前開上開支票背後，顯示其曾經經手前開支票？綜上所述，被告既
    於九十年四月十五日向證人甲○○借得前開票面金額十五萬元之支票，證人甲○○復請被告以附表編號一、三、四、五號所示支票向金主調借現金，於被告當場
    調借未果後，證人甲○○並無明白表示不再請以前開支票被告調現，被告亦曾以
    前開支票向證人丙○○等人調現，僅因事後因繳交信用卡費用等因素而未將調借
    所得之現金交付予證人甲○○，而將之侵占入己，被告於調借現金時亦均在支票
    背後背書，顯示其曾經經手前開支票，足徵被告前開所辯其並非竊取前開支票，
    而是想繼續幫證人甲○○調借現金等情，尚屬可採，本件被告之所為應屬侵占犯
    行。此外復查無其他積極證據足認被告涉有公訴人所指竊盜犯行，本件既不能證
    明被告犯罪，自應為被告無罪之諭知。末查：證人乙○○與甲○○雖於警訊、檢
    察官偵訊及本院調查中曾陳稱被告亦拿取如附表編號二所示之支票，惟經證人乙○○與甲○○仔細核對結果，如附表編號二所示之支票並非被告所取，應與被告
    無關等情，業據證人乙○○於本院九十二年四月二十五日調查中、證人甲○○於
    前開調查期日及本院審理時證述明確，並有證人乙○○所製作之「丁○○向嘉業
    有限公司借票記錄及各項後遺症所衍生訴訟記錄」乙紙附卷足憑，核與被告所辯
    情節相符，從而應認被告並未拿取如附表編號二所示之支票乙紙，附此敘明。
五、至於被告取得如附表編號一、三、四、五所示之支票，嗣後向丙○○等人調借現
    金，或質押在當鋪，並未將所調借之現金交予證人甲○○，而易持有為所有挪為
    己用之所為是否另涉犯刑法第三百三十五條第一項之侵占罪，仍應由檢察官另為
    適當之偵處，併此敘明。
據上論斷，應依刑事訴訟法第三百零一條第一項，判決如主文。
本案經檢察官李吉祥到庭執行職務。
中      華      民      國    九十二     年     五     月    二十三     日
                                臺灣板橋地方法院刑事第二庭
                                    法  官  張   宏   節
右正本證明與原本無異。
如不服本判決，應於判決送達後十日內向本院提出上訴狀。
                                    書記官  李   淑   秋
中      華      民      國    九十二     年     五    月     二十九     日


司法院資訊處製作；財團法人民間司法改革基金會備份。
